【裁判字號】    97,裁,5142
【裁判日期】    971127
【裁判案由】    原住民族工作權保障法
【裁判全文】
最  高  行  政  法  院  裁  定
                                      97年度裁字第5142號
上  訴  人  財團法人私立高雄醫學大學附設中和紀念醫院
代  表  人  甲○○
訴訟代理人  王伊忱  律師
            陳景裕  律師
            鄭美玲  律師
被 上訴 人  行政院原住民族委員會
代  表  人  乙○○
上列當事人間原住民族工作權保障法事件，上訴人對於中華民國
97年7月16日臺北高等行政法院96年度訴字第3514號判決，提起
上訴，本院裁定如下：
    主  文
上訴駁回。
上訴審訴訟費用由上訴人負擔。
    理  由
一、按對於高等行政法院判決之上訴，非以其違背法令為理由，
    不得為之，行政訴訟法第242條定有明文。依同法第243條第
    1項規定，判決不適用法規或適用不當者，為違背法令；而
    判決有同條第2項所列各款情形之一者，為當然違背法令。
    是當事人對於高等行政法院判決上訴，如依行政訴訟法第24
    3條第1項規定，以高等行政法院判決有不適用法規或適用不
    當為理由時，其上訴狀或理由書應有具體之指摘，並揭示該
    法規之條項或其內容；若係成文法以外之法則，應揭示該法
    則之旨趣；倘為司法院解釋或本院之判例，則應揭示該判解
    之字號或其內容。如以行政訴訟法第243條第2項所列各款情
    形為理由時，其上訴狀或理由書，應揭示合於該條項各款之
    事實。上訴狀或理由書如未依此項方法表明，或其所表明者
    與上開法條規定不合時，即難認為已對高等行政法院判決之
    違背法令有具體之指摘，其上訴自難認為合法。
二、本件上訴人對於高等行政法院判決上訴，略以：（一）原判
    決認定原住民族工作權保障法第12條第1項及第3項規定得溯
    及既往適用於該法公布施行前決標之中油公司健檢標案，明
    顯違反法律不溯及既往原則及本院49年判字第108號、61年
    判字第556號判例，而有判決不適用法規或適用不當之違法
    。且一方面認上訴人得依行政院公共工程委員會民國91年4
    月9日（91）工程企字第91011483號函釋選擇適用舊規定，
    一方面卻又認被上訴人可以逕行適用新規定，溯及既往追繳
    上訴人代金，除顯違法律不溯及既往原則外，亦有判決理由
    矛盾之違法。（二）原判決認為僅應負公共政策較重責任之
    政府機關計算員工總數時，得將須經國家考試及格取得資格
    之人員扣除，一般民間企業或法人團體並不適用，其判決顯
    失公平，有不適用法規或適用不當之違法。蓋上訴人醫院執
    行之政府採購標案，多為配合政府非營利之公共衛生政策，
    不計成本承接，與一般民間企業以追求營利而承攬政府採購
    標案之情形，迥不相同。原判決就此未予斟酌，實有違公平
    正義與比例原則。（三）政府採購法施行細則第107條第1項
    將政府採購法第98條所稱員工總人數，依身心障礙者保護法
    施行細則第12條第1項規定辦理，實已違反前開母法立法之
    精神，自亦無適用之餘地。原判決卻認上開施行細則第107
    條規定並未逾越母法立法意旨，得予適用，自有判決適用法
    規不當之違法。（四）原判決認為無須強制加入勞保之醫師
    亦須計入員工總數，屬違法錯誤，否則員工總人數將因無須
    強制納保人員之意思不同而有不同，顯失公平正義，原判決
    有不適用法規或適用不當之違法等語，雖以該判決違背法令
    為由，惟原審已就上訴人主張如何為不可採及其得心證之理
    由，詳為論述，核上訴人之上訴理由，係重述為原審所不採
    之陳詞，以其主觀歧異之見解就原審取捨證據、認定事實之
    職權行使，指摘其為不當，並就原審已論斷者，泛言論斷不
    當或論斷矛盾，而非具體說明其有何合於不適用法規或適用
    法規不當之情形，並揭示該法規之條項或其內容，及合於行
    政訴訟法第243條第2項所列各款之事實，難認對該判決之如
    何違背法令已有具體之指摘。依首開規定及說明，應認其上
    訴為不合法。又本件原判決業已敘明原住民工作保障法第12
    條規定，僅在於補充規範得標廠商依政府採購法第98條規定
    進用之原住民不得低於員工總人數1%。得標廠商依政府採購
    法第98條規定，負有應進用原住民族及身心障礙者合計達2%
    之義務，並未變更，不生違背法律不溯及既往及本院61年判
    字第556號判例情事；另本院49年判字第108號判例已經不再
    援用(見本院97年8月判例要旨彙編)，併此敘明。
三、據上論結，本件上訴為不合法。依行政訴訟法第249條第1項
    前段、第104條、民事訴訟法第95條、第78條，裁定如主文
    。
中    華    民    國    97    年    11    月    27    日
                    最高行政法院第四庭
                        審判長法官  鍾  耀  光
                              法官  黃  淑  玲
                              法官  姜  仁  脩
                              法官  王  德  麟
                              法官  黃  清  光
以  上  正  本  證  明  與  原  本  無  異
中    華    民    國    97    年    11    月    27    日
                              書記官  阮  思  瑩


司法院資訊處製作；財團法人民間司法改革基金會備份。
